最　高　行　政　法　院　裁　定
　　　　　　　　　　　　　94年度裁字第01095號
抗　告　人　三星科技股份有限公司
代　表　人　甲○○
上列抗告人因與相對人臺南縣政府間身心障礙者保護法事件，對
於中華民國93年1月20日高雄高等行政法院92年度訴字第961號裁
定提起抗告，本院裁定如下︰
　　主  文
抗告駁回。
抗告訴訟費用由抗告人負擔。
　　理  由
一、本件抗告人為民營事業機構，於民國81年1月至85年6月間未
    依行為時殘障福利法第17條第2項規定足額進用具有工作能
    力之身心障礙者，經相對人按同法條第3項規定，於前揭期
    間逐月開具差額補助費繳納通知書寄達抗告人，合計應繳納
    差額補助費新臺幣（下同）2,196,790元。抗告人迄未繳納
    ，相對人遂於91年12月26日以府勞就字第0910213669號函抗
    告人：「主旨：貴單位未依殘障福利法第17條暨身心障礙者
    保護法第31條規定進用身心障礙者，請於92年2月20日前逕
    向臺灣土地銀行新營分行繳納身心障礙者差額補助費，逾期
    未繳納者，本府將依身心障礙者保護法第72條規定，移送行
    政執行署臺南行政執行處強制執行，請查照。說明：二、經
    查貴單位81年1月至85年6月未足額進用具有工作能力之身心
    障礙者，應繳納差額補助費計新臺幣2,196,790元整，已逾
    期尚未繳納。．．．」抗告人對該函不服，提起訴願，經訴
    願機關決定不受理。抗告人乃提起行政訴訟，訴請撤銷訴願
    決定及原處分。
二、原法院以：按「人民因中央或地方機關之違法行政處分，認
    為損害其權利或法律上之利益，經依訴願法提起訴願而不服
    其決定，．．．得向高等行政法院提起撤銷訴訟。」行政訴
    訟法第4條第1項定有明文。故提起撤銷訴訟以行政處分存在
    為前提。而所謂行政處分，依訴願法第3條第1項規定，係指
    中央或地方機關就公法上具體事件所為之決定或其他公權力
    措施而對外直接發生法律效果之單方行政行為而言。至行政
    官署所為單純事實之敘述或理由之說明，既不因該項敘述或
    說明而生何法律上之效果者，自非行政處分，人民即不得對
    之提起訴願，改制前行政法院著有44年判字第18號、62年裁
    字第41號判例可參。又按「私立學校、團體及民營事業機構
    員工總人數在100人以上者，進用具有工作能力之殘障者人
    數，不得低於員工總人數1%。」「進用殘障者人數，未達前
    2項規定標準者，應繳納差額補助費，其金額依差額人數乘
    以每月基本工資計算，按月向直轄市或縣（市）主管機關設
    立之殘障福利金專戶繳納，作為辦理殘障福利事業之用。」
    為行為時殘障福利法（業於86年4月23日修正公布名稱及全
    文為「身心障礙者保護法」）第17條第2項、第3項所規定。
    本件相對人前以抗告人未依行為時殘障福利法第17條第2項
    規定足額進用具有工作能力之身心障礙者，乃按同法條第3
    項規定自81年1月至85年6月間按月開立殘障福利法差額補助
    費繳納通知書共計54張送達抗告人，合計應繳納差額補助費
    金額2,196,790元之事實，除經兩造陳明在卷，復有上開繳
    納通知書存根聯54張附於原處分卷內可稽，堪予認定。經核
    相對人所送達之54張差額補助費繳納通知書其上除記載應繳
    納之差額補助費金額及法令依據外，並於附註欄內加註：「
    義務單位應於收受本通知書通知繳納所屬年月之次月10日前
    辦理差額補助費之繳納，逾期未繳，經催告仍不繳者，移送
    法院強制執行。」則上開繳納通知書，事實上已發生課以抗
    告人繳納差額補助費公法上義務之法律上效果，自屬行政處
    分，抗告人若對之不服，應自收受各該繳納通知書次日起之
    法定期間內提起訴願，資為救濟，惟抗告人既未提起訴願，
    則各該差額補助費之核定處分即屬確定。至抗告人所不服之
    相對人91年12月26日府勞就字第0910213669號函內容，不過
    就系爭已確定之差額補助費處分，催告抗告人限期繳納及說
    明本件移送執行之法律依據等，並未再對抗告人發生任何法
    律上之效果，揆諸首揭法條規定及判例意旨，即非行政處分
    ，尚不得對之提起訴願。抗告人雖訴稱：其於91年9月9日以
    星發字第91005號函向相對人表示系爭差額補助費之公法上
    請求權已罹於時效而消滅，相對人則以系爭91年12月26日府
    勞就字第0910213669號函復抗告人限期繳納，無異對系爭差
    額補助費重新為實體上處置，並確認雙方公法上法律關係存
    在，洵屬行政處分云云。惟按「依本法所處之罰鍰及依第31
    條第3項應繳納之金額，經通知限期繳納；逾期仍未繳納者
    ，移送法院強制執行。」為身心障礙者保護法第72條所明定
    ，而相對人以系爭0910213669號函通知抗告人限期繳納差額
    補助費，係依身心障礙者保護法第72條規定所為之催繳通知
    ，為相對人移送強制執行之前置程序，此觀該函之內容甚明
    ，即未發生重新確認差額補助費請求權存在之法律效果，該
    函性質非屬行政處分，允無疑義。訴願機關以相對人系爭催
    繳函並非行政處分，乃決定不予受理，尚無不合。抗告人復
    對之提起本件撤銷訴訟，顯非合法等，而依行政訴訟法第10
    7條第1項第10款規定予以駁回。
三、原裁定經核無違誤。抗告人猶執詞主張：本件原行政處分已
    罹於時效而消滅，相對人之再次催繳，即屬第二次裁決，非
    單純之觀念通知，此觀系爭函文重訂繳納期限即明。且行政
    機關依行政執行法第2條第2項所為告誡，亦應定性為行政處
    分云云。經查87年11月11日修正，90年1月1日施行之行政執
    行法第2條並無第2項，抗告人所引條項，係修正前之規定，
    於本件尚無適用。次查系爭函文僅就系爭已確定之差額補助
    費處分，催告抗告人限期繳納及說明本件移送執行之法律依
    據等情，未再對抗告人發生任何法律上之效果，業經原裁定
    論明綦詳，自非第二次裁決。系爭函文雖催請抗告人於92年
    2月20日前繳納，其訂繳納期限，係再次催請繳納之必然結
    果，並未因而對原應負繳納義務發生新法律關係，自難執此
    主張系爭函文係第二次裁決。司法院釋字第423號解釋所示
    情形，與本件案情有間，原裁定認系爭函文非行政處分，與
    該解釋意旨無何牴觸。又行政程序法第92條第1項固規定：
    「本法所稱行政處分，係指行政機關就公法上具體事件所為
    之決定或其他公權力措施而對外直接發生法律效果之單方行
    政行為。」惟同法第3條第1項亦規定：「行政機關為行政行
    為時，除法律另有規定外，應依本法規定為之。」訴願法第
    3條第1項對何謂行政處分設有規定，而行政訴訟法第4條第1
    項規定係對經依訴願法提起訴願而不服其決定之行政處分提
    起撤銷訴訟，則何種行政處分可提起訴願、行政訴訟，自應
    依訴願法第3條第1項規定論斷。況訴願法及行政程序法就行
    政處分之定義，所用文字雖有差異，但均以對外直接發生法
    律效果為要件，系爭函文未發生法律效果，與行政程序法第
    92條第1項規定要件亦不相符。抗告人主張依上開行政程序
    法規定，系爭函文係行政處分乙節，洵無可採。至行政處分
    確定後，如行政機關遲不執行，其公法上之權利若因而罹於
    時效消滅，受處分人如何救濟，係另案問題，不影響原行政
    處分之確定及系爭函文非行政處分，不得提起撤銷訴訟之認
    定，抗告人執此抗告，為無理由，應予駁回。
四、依行政訴訟法第104條、民事訴訟法第95條、第78條，裁定
    如主文。
中    華    民    國    94    年    6     月    9     日
                  第一庭審判長法  官　黃　綠　星
                              法  官  陳　秀　美
                              法  官　蔡　進　田
                              法  官　黃　璽　君
                              法  官　廖　宏　明
以  上  正  本  證  明  與  原  本  無  異
中    華    民    國    94    年    6    月    10     日
　　　　　　　　　　　　　　　書記官　邱　彰　德
